【裁判字號】    89,自緝,96
【裁判日期】    890425
【裁判案由】    違反動產擔保交易法
【裁判全文】
臺灣臺中地方法院刑事判決                          八十九年度自緝字第九六號
    自  訴  人  甲○○○有限公司  設台中市○○○街二之三號三樓
    代  表  人  陳志成
    代  理  人  丙○○
    被      告  乙○○
右列被告因違反動產擔保交易法案件，經自訴人提起自訴，本院判決如左：
    主  文
乙○○連續動產擔保交易之債務人，意圖不法之利益，將標的物遷移，致生損害於債
權人，處拘役參拾日，如易科罰金以參佰元折算壹日。緩刑貳年。
    事  實
一、乙○○先後於民國（下同）八十七年一月十四日及同年六月五日，以動產擔保附
    條件買賣之方式，向甲○○○有限公司（以下簡稱久玖公司）購買山葉牌一二五
    ｃｃ、車號ＬＡＣ─四０八號之機車一輛（約定車價新台幣（下同）六萬六千二
    百四十元、分十二期給付、於每月二十五日付款、每期五千五百二十元），及八
    ０ｃｃ、車號ＮＮＯ─九六０號之機車一輛（車價四萬八千六百九十元、分九期
    給付，每月十五日付款、每期五千四百十元）。均約定標的物存放地點為乙○○
    之住所即台中縣龍井鄉○○路新庄仔巷九六弄十號，在價金未付清前，標的物所
    有權仍屬於出賣人所有，買受人僅得依約占有使用，不得任意遷移或為其他處分
    。惟乙○○取得前開標的物後，僅各付款五期及十期後，尚欠車款共三萬二千六
    百八十元，自八十七年十二月起，即拒不付款，並基於意圖為自己不法利益之概
    括犯意，連續先後將上開二輛機車遷移他去，致出賣人久玖公司追索無著受有損
    害。
二、案經久玖公司提起自訴。
    理  由
一、訊據被告乙○○固坦承向自訴人公司購買上開二輛機車之事實，惟矢口否認有違
    反動產擔保交易法之犯行，辯稱：車號ＮＮ０─九六０號之機車係其出面幫友人
    購買，為友人在使用，且該車有被偷；另伊因工作所需，將車號ＬＡＣ─四０八
    號之機車搬至他處，有告知車行云云。惟查：
    （一）右揭事實，業據自訴代理人於本院審理時到庭指訴綦詳，並有買賣契約書
          影本及存証信函影本各二份在卷可憑。參諸本案審理時，被告經傳、拘不
          到，嗣經發布通緝，始緝獲到案，足認被告辯稱其有告知自訴人遷移之事
          云云顯無足採。
    （二）再查，被告辯稱車號ＮＮ０─九六０號之機車係友人綽號「阿平」者使用
          云云，惟查被告始終未能提供該「阿平」者之真實姓名、年籍等資料供本
          院查核，其所辯是否屬實，已非無疑。況依卷附買賣契約書影本所載，被
          告係機車之買受人，處於動產擔保交易契約之債務人地位，則縱認被告將
          該標的物轉由其友人使用，其亦有義務將前揭車輛存放於契約所明定之存
          放處所，並不得藉此而拒不繳納所餘貸款。又被告自承該機車係於八十八
          年三月間被偷，約一個月後即為警查獲領回等語，核與自訴代理人指稱該
          車業經被告領回，惟被告均未返還該車等語相符。核諸被告係自八十七年
          十二月份起即拒不繳納分期款，詎上開機車失竊之時業已相隔數月，且被
          告將車領回後，仍拒不繳納車款及返還車輛，足徵該車失竊僅係被告犯後
          偶發之事，實難因此卸免其責。
    （三）末按被告於本院調查時自承因工作困難始無法給付車款，而其客觀上確有
          拒絕付款，並將標的物擅自遷移之行為，足認被告有為自己不法利益之意
          圖甚明。被告前揭所辯，即無足採。是事証明確，其右揭犯行，洵堪認定
          。
二、核被告所為係犯動產擔保交易法第三十八條之罪。其先後二次犯行，時間緊接，
    所犯罪名相同，顯係基於概括之犯意為之，為連續犯，爰依刑法第五十六條之規
    定以一罪論，並加重其刑。爰審酌被告犯罪之動機、目的、手段、所生危害及於
    本院審理時已與自訴代理人達成和解，當庭賠償自訴人公司之損失等一切情狀，
    量處如主文所示之刑，並諭知易科罰金之折算標準。末查被告前於八十年間，因
    賭博罪，經台灣屏東地方法院判處有期徒刑五月，於八十年三月二十日易科罰金
    執行完畢，有本院被告全國前案紀錄表一份在卷可稽。其於執行完畢後，五年以
    內未曾受有期徒刑以上刑之宣告，此次因一時失慮，致罹刑章，經此教訓，當知
    警惕而無再犯之虞，本院綜核各情，認所宣告之刑，以暫不執行為適當，爰併予
    宣告緩刑二年，以啟自新。
據上論斷，應依刑事訴訟法第三百四十三條、第二百九十九條第一項前段，動產擔保
交易法第三十八條，刑法第十一條前段、第五十六條、第四十一條、第七十四條第二
款，罰金罰鍰提高標準條例第一條前段、第二條，判決如主文。
中      華      民      國      八十九      年    四    月    二十五    日
                                  臺灣台中地方法院刑事第二庭
                                        法  官  吳  幸  芬
右正本證明與原本無異。
如不服本判決，應於判決送達後十日內向本院提出上訴狀，上訴於臺灣高等法院臺中
分院( 須附繕本 )。
                                        書記官
中      華      民      國     八十九      年     四    月    二十六    日
附錄本案論罪科刑法條全文：
動產擔保交易法第三十八條：
動產擔保交易之債務人，意圖不法之利益，將標的物遷移、出賣、出質、移轉、抵押
或為其他處分，致生損害於債權人者，處三年以下有期徒刑、拘役或科或併科六千元
以下之罰金。


司法院資訊處製作；財團法人民間司法改革基金會備份。
